【裁判字號】    97,交抗,395
【裁判日期】    970429
【裁判案由】    違反道路交通管理處罰條例
【裁判全文】
臺灣高等法院交通事件裁定             97年度交抗字第395號
抗  告  人
即受處分人  甲○○
上列抗告人因違反道路交通管理處罰條例案件，不服臺灣臺北地
方法院，中華民國97年3月10日所為裁定（原審案號：97年度交
聲字第374號），提起抗告，本院裁定如下：
    主  文
抗告駁回。
    理  由
一、按汽車駕駛人，行經有燈光號誌管制之交岔路口闖紅燈者，
    處新臺幣（下同）一千八百元以上五千四百元以下罰鍰；汽
    車駕駛人，違反前開規定者，除依原條款處罰鍰外，並記違
    規點數三點，道路交通管理處罰條例第五十三條第一項、第
    六十三條第一項第三款分別定有明文。
二、原裁定意旨略以：
(一)受處分人甲○○駕駛車牌號碼PL—七三三０號自用小客車，
    於九十六年十二月二日上午六時三十四分許，行經臺北市○
    ○區○○路、復興南路（往東慢車道）設有行車管制號誌之
    交岔路口處，因啟動微電腦闖紅燈測速照相設備自動採證闖
    紅燈，而為臺北市政府警察局交通警察大隊大安分隊製單逕
    行舉發之事實，有臺北市政府警察局舉發違反道路交通管理
    事件通知單、採證相片在卷可稽，並為受處分人所不否認，
    此部分事實應堪認定。
(二)雖受處分人辯稱該交岔路口之照相器材未經檢驗或停止線及
    感應線圈設置位置不當等云云。然觀諸卷附採證相片，舉發
    路口感應圈設置之位置係在停止線前方，行人穿越道後方，
    車輛必須通過停止線後，始會碾壓過感應線圈，而依舉發相
    片上之數字及速率顯示，該路口行車管制號誌已轉變為圓形
    紅燈一. 三秒後，受處分人仍駕駛上開自用小客車前行，通
    過停止線後壓過路口感應線圈，而啟動微電腦闖紅燈測速照
    相設備，並於紅燈亮起後二. 八秒後，猶繼續以時速三十七
    公里往前行駛進入且通過路口，此有臺北市政府警察局大安
    分局九十七年一月八日北市警安分交字第09635260100號函
    在卷可稽。查微電腦闖紅燈測速照相設備係與路口停止線內
    埋藏之感應線圈及行車管制號誌連結，必行車管制號誌轉變
    為紅燈後，車輛碾壓停止線內之感應線圈始會啟動微電腦闖
    紅燈測速照相設備，此為眾所週知之事，臺北市政府警察局
    交通警察大隊所設置包含本件舉發地點在內之一百二十六處
    固定桿，均依道路交通管理處罰條例第七條之二第二項之規
    定，定期於每3個月公布於該大隊網站（原審裁定時最近一
    次於九十六年十二月三十一日公布），且該微電腦闖紅燈測
    速照相設備係經荷蘭中央標準局測試認證通過，亦有臺北市
    政府警察局交通警察大隊九十七年三月七日北市警交大執字
    第09730957100號函及所檢附之荷蘭中央標準局證明書及臺
    灣臺北地方法院公證處認證書附卷足憑，足見該採證結果之
    正確性，是受處分人前開辯解，要屬卸責之詞，均不足採。
    從而，受處分人駕駛上開自用小客車確於上揭時、地，在該
    路口行車管制號誌已轉變為紅燈後，駛越停止線，碾壓感應
    線圈，而啟動微電腦闖紅燈測速照相設備，並繼續以時速三
    十七公里之速度前行通過路口，其有闖紅燈之違規行為，至
    為灼然。故原處分機關對受處分人之前揭違規行為，依道路
    交通管理處罰條例第五十三條第一項、第八十五條第一項、
    第六十三條第一項第三款，及違反道路交通管理事件統一裁
    罰基準表規定，裁處受處分人罰鍰二千七百元，並記違規點
    數三點，被處分人聲明異議為無理由，應予駁回等語。
三、抗告意旨略以：
(一)本件舉發單位為中華民國政府，應依據中華民國法律及中央
    標準局之標準，該微電腦闖紅燈測速照相設備所憑之荷蘭中
    央標準局證明書，無法適用於中華民國境內；又該設備自荷
    蘭進口裝置於該路口已有相當時日，久未經中華民國中央標
    準局定期校正，必會產生誤差，並無公信力；復該設備之認
    證標準，應不只設備之認證，還包括施工之認證，臺北市政
    府警察局交通警察大隊僅提出荷蘭中央標準局證明書，為對
    設備之證明書，根本無法提出施工是否已達標準之證明，故
    該微電腦闖紅燈測速照相設備為未經認證之違法設備，不應
    設立於該處，所進行之違規採證工作亦屬違法。
(二)又該微電腦闖紅燈測速照相設備施工錯誤，感應線圈應設置
    在舉發路口之停止線之後，現場卻是在停止線之前，故受處
    分人在該路口行車管制號誌尚未紅燈時，車輛已通過停止線
    ，隨後紅燈亮起，碾壓感應線圈，而啟動微電腦闖紅燈測速
    照相設備，不應認定有闖紅燈之違規行為。臺北市政府警察
    局交通警察大隊以不合法設備舉發受處分人，法理基礎不足
    云云。
四、經查：
(一)本件抗告人即受處分人 (下稱抗告人)甲○○於民國九十六
    年十二月二日六時三十四分許，駕駛車號PL─七三三０號自
    用小客車在台北市○○區○○路、復興南路 (往東慢車道)
    交叉路口，因闖紅燈而啟動微電腦闖紅燈測速照相設備自動
    採證，經臺北市政府警察局交通警察大隊大安分隊製單逕行
    舉發之事實，有臺北市政府警察局北市警交大字第Ａ000
    00000號舉發違反道路交通管理事件通知單、採證照片
    二幀附卷（原審卷第二十七頁）可佐，抗告人亦不否認於前
    開時間，曾駕駛上開自用小客車，經過該地等情，從而，抗
    告人於上揭時、地闖紅燈之事實洵堪認定。
(二)本件台北市政府警察局交通大隊大安分隊採證使用之微電腦
    闖紅燈測速照相設備係凱速米特公司製造之RLC 36型微電腦
    闖紅燈測速照相設備，雖經濟部標準檢驗局未設有相關檢驗
    規範，然該設備係經荷蘭中央標準局測試認證通過，有臺北
    市政府警察局交通警察大隊九十七年三月七日北市警交大執
    字第０九七三０九五八一００號函及所檢附之荷蘭中央標準
    局證明書及臺灣臺北地方法院公證處認證書附卷足憑，故其
    準確性應屬可信。又本件施測之微電腦闖紅燈兼測速照相設
    備之保養維修情形，亦經臺北市政府警察局交通警察大隊九
    十七年四月二十二日北市警交大執字第０九七三一九一０四
    ００號函覆稱：「本大隊均要求同仁定期派員檢視儀器運作
    情形，以確保相關設備功能正常，若發現底片用罄或主機操
    作異常等，均立即換裝底片或通知廠商維修」。另查，上開
    交叉路口所使用施測之微電腦闖紅燈兼測速照相設備，業經
    臺北市警察局交通大隊於九十六年九月十六日委請財團法人
    工業技術研究院測試運作情形，有工業技術研究院九十六年
    十月十一日Ｄ九六一一六一號測試報告在卷可稽，則本件舉
    發機關所使用之線圈感應式闖紅燈兼測速照相儀器，既經測
    試認證通過並定期維修保養，且無任何證據資料顯示有損壞
    、故障或不準確之情形，其於正常使用情況下之採證照相，
    準確性應可採信。
(三)又抗告人所辯臺北市警察局交通大隊未能證明該線圈感應式
    闖紅燈兼測速照相儀器設置施工是否達標準，並且感應線圈
    設置錯誤，不應認定其有闖紅燈之違規行為乙節。經查，據
    臺北市政府警察局交通警察大隊函覆，目前該設備之設置尚
    未有相關施工標準可遵循，然其施工設置係依原製造國廠商
    提供之配置圖施作，此有臺北市政府警察局交通警察大隊九
    十七年四月二十二日北市警交大執字第０九七三一九一０四
    ００號函及所附微電腦闖紅燈及自動測速照相系統配置圖在
    卷可稽，且依配置圖所示，感應線圈應設置於停止線之前，
    並非如抗告人所稱感應線圈應置於停止線之後，並依卷附採
    證照片觀之，該交叉路口感應線圈之設置與配置圖相符，是
    應無設置錯誤之情事。復微電腦闖紅燈測速照相設備係與路
    口停止線內埋藏之感應線圈及行車管制號誌連結，必行車管
    制號誌轉變為紅燈後，車輛碾壓停止線之感應線圈始會啟動
    微電腦闖紅燈測速照相設備，而抗告人前述時、地駕車於行
    車管制號誌轉為紅燈後始碾壓感應線圈等情，業經原審法院
    論述諅詳，是抗告人所言乃圖卸之詞，並不足採。
五、綜上所述，本件受處分人所有之自小客車確有行經有燈光號
    誌管制交岔路口闖紅燈之違規行為，原審因認原處分機關依
    據道路交通管理處罰條例第五十三條第一項、第八十五條第
    一項、第六十三條第一項第三款，及違反道路交通管理事件
    統一裁罰基準表規定，裁處抗告人罰鍰二千七百元，並記違
    規點數三點，尚無不當，乃裁定駁回抗告人在原審之異議，
    經核原裁定認事用法，於法尚無不合，抗告意旨仍執前詞，
    對採證設備之正確性及原審裁定已合理論斷之證據，再行爭
    執，核無理由，其抗告應予駁回。
據上論結，爰依道路交通案件處理辦法第二十六條，刑事訴訟法
第四百十二條，裁定如主文。
中    華    民    國    97    年    4     月    29    日
                  刑事第十二庭審判長法  官  蔡永昌
                                    法  官  施俊堯
                                    法  官  蘇素娥
以上正本證明與原本無異。
不得再抗告。
                                    書記官  林旻弘
中    華    民    國    97    年    4     月    30    日


司法院資訊處製作；財團法人民間司法改革基金會備份。
